【裁判字號】    91,上重訴,21
【裁判日期】    920218
【裁判案由】    毒品危害防制條例等
【裁判全文】
臺灣高等法院刑事判決                            九十一年度上重訴字第二一號
    上  訴  人  臺灣臺北地方法院檢察署檢察官
    上  訴  人  乙○○
    即  被  告
    選任辯護人  金志雄律師
                葉繼升律師
    上  訴  人  戊○○
    即  被  告
    選任辯護人  蔡宏修律師
    上  訴  人  丁○○
    即  被  告
    選任辯護人  丁中原律師
                方文君律師
右上訴人因被告等毒品危害防制條例等案件，不服臺灣臺北地方法院九十年度重訴字
第七號，中華民國九十一年四月一日第一審判決（起訴案號：臺灣台北地方法院檢察
署九十年度偵字第三八八五號），提起上訴，本院判決如左：
    主  文
原判決撤銷。
乙○○共同連續販賣第一級毒品未遂，處有期徒刑拾伍年，褫奪公權拾年；扣案如附
表一編號一所示之第一級毒品海洛因沒收銷毀、如附表一編號二、三、七、八、九所
示之物、附表二所示之物、及扣案之新台幣貳佰肆拾玖萬陸仟元、偽造之新台幣千元
券參張均沒收，如全部或一部不能沒收時，追徵其價額或以其財產抵償；又未經許可
，寄藏手槍，處有期徒刑捌年，併科罰金新臺幣參佰萬元，罰金如易服勞役，以罰金
總額與陸個月之日數比例折算，扣案如附表一編號四、五所示之手槍貳支、附表一編
號六所示之子彈參拾捌顆及彈匣肆個，均沒收；應執行有期徒刑貳拾年，併科罰金新
台幣參佰萬元，罰金如易服勞役以罰金總額與陸個月之日數比例折算，褫奪公權拾年
；扣案如附表一編號一所示之第一級毒品海洛因沒收銷毀、如附表一編號二、三、七
、八、九所示之物、附表二所示之物、及扣案之新台幣貳佰肆拾玖萬陸仟元、偽造之
新台幣千元券參張均沒收，如全部或一部不能沒收時，追徵其價額或以其財產抵償，
扣案如附表一編號四、五所示之手槍貳支、附表一編號六所示之子彈參拾捌顆及彈匣
肆個，均沒收。
戊○○、丁○○均無罪。
    事  實
一、乙○○（原名段文湘）有公共危險前科，其於民國（下同）八十七、八十八年間
    ，在澳門地區結識綽號「坤董」（真實姓名、年籍均不詳）之成年男子，並曾受
    其資助。八十八年十一月間，「坤董」在大陸地區○○○○○乙○○在臺灣地區
    代為租屋使用，並經由某不詳之成年男子交付現金新台幣（下同）五十萬元與段
    善祥，乙○○遂以其妻蔡詠羚名義承租臺北市○○區○○路三段二七二號二樓房
    屋，嗣因「坤董」始終未返台，乙○○復於八十九年六月間將該屋借予不知情之
    友人戊○○、丁○○居住（丁○○、戊○○均在阿根廷僑居多年，於八十九年六
    月間返台），惟乙○○仍保留房間乙間使用，至八十九年十一月二十四日租期屆
    滿後，由戊○○續租該屋（八十九年十二月五日簽約），該房間仍由乙○○繼續
    使用。至八十九年十二月七日上午六時許，「坤董」囑由某不詳之成年男子，將
    第一級毒品海洛因磚二百三十六塊（每塊重約三百五十公克，其中乙塊已碎裂）
    、美國貝瑞塔（ＢＥＲＥＴＴＡ）製九釐米制式半自動手槍乙支（槍枝管制編號
    0000000000號）、以色列ＩＭＩ製九釐米制式半自動手槍乙支（槍枝
    管制編號：0000000000號）、九釐米制式子彈五十顆、及手槍之主要
    組成零件彈匣四個、連同防止毒品潮濕之乾燥劑、及包裝、分裝毒品之磅秤、旅
    行袋、手提袋、膠帶、手套、夾鏈袋、及行動電話易付卡晶片乙張等物，以紙箱
    五只分裝密封，在台北市○○○路○段國防醫學中心對面巷道內交付乙○○，乙○○遂依「坤董」指示，將該等物品放置於前開台北市○○區○○路三段七五巷
    二七二號二樓其使用之房間內，稍後乙○○依「坤董」電話通知開啟紙箱察看時
    ，已知悉該等物品均為海洛因磚及手槍、子彈，惟仍與「坤董」基於共同之犯意
    聯絡，共同持有上開海洛因磚及包裝、分裝用品等物，並同時未經許可，允諾替
    「坤董」寄藏上開手槍二支、子彈五十顆、及彈匣四個等物，且以上開行動電話
    易付卡晶片與「坤董」聯絡之用，段善祥並將碎裂之海洛因中少許受潮部分刮除
    丟棄及換裝部分紙箱。至九十年一月一日，戊○○、丁○○二人因丁○○之母準
    備來台，另由丁○○出面承租台北縣汐止市○○街七六號一樓（含地下室至三樓
    ）房屋居住，乙○○即向戊○○借得該處一樓房間乙間使用，並於九十年一月上
    旬某日，獨自將上開海洛因磚及手槍、子彈、彈匣等物搬移至該處藏置，其餘部
    分物品則仍藏置於前開康寧街房屋之房間內。嗣後「坤董」多次以電話指示乙○○將海洛因樣品交付不詳之買主，乙○○明知「坤董」係欲販賣海洛因營利，竟
    仍與「坤董」共同基於營利之概括犯意，自九十年一月上旬某日起至同年二月二
    十二日前止，聽從「坤董」之指示，利用車輛定點轉手之方式，連續五次在台北
    市○○○○道、台北市中正區○○○路○段、台北市○○區○○路三段附近某處
    等地，將少許數量不詳之海洛因作為樣品交付不詳姓名之買主，其詳細之交付方
    式為乙○○自碎裂之海洛因磚處取得少許數量不詳之樣品，藏置於其所駕駛之Ｄ
    Ｑ－三八六七號小客車駕駛座踏墊下，按照指定之時間將車駛至指定地點停放，
    留下鑰匙後離去，約半小時後返回，該等不詳之買主即趁機取走海洛因樣品。至
    九十年一月二十二日「坤董」又經由該不詳之成年男子在台北市○○○路○段、
    延吉街口交付現金二百五十萬元與乙○○，囑咐乙○○代購汽車兩輛備用，餘款
    作為乙○○寄藏毒品、槍彈、及交付海洛因樣品之報酬，惟該男子實際交付與乙○○之金額為二百四十九萬六千元，及偽造之新台幣千元券三張。嗣經法務部調
    查局北部地區機動工作組人員於九十年二月二十四日上午十時許，在台北縣汐止
    市○○街七六號一樓，拘提戊○○、丁○○到案，並在該址搜索查扣得如附表一
    所示之海洛因、手槍、子彈（含彈匣，子彈五十顆於鑑驗時試射十二顆），及「
    坤董」、乙○○所有裝運毒品之手提袋、封箱膠帶、紙箱等物，旋又至台北市○○區○○路三段七五巷二七二號二樓搜索扣得「坤董」及乙○○所有如附表二所
    示保存、裝運及分裝毒品所用之乾燥劑、手套、夾鏈袋、磅秤等物，再於同日中
    午十二時四十分許，在台北市○○區○○街東湖國小前拘提乙○○到案，並在乙○○所駕駛之ＤＱ－三八六七號車內查扣得「坤董」交付與乙○○之現金二百四
    十九萬六千元，及偽造之新台幣千元券三張，及在台北縣汐止市○○街一一八巷
    二十二號三樓乙○○住處扣得其所有之鑰匙二付。
二、案經法務部調查局北部地區機動工作組移送臺灣臺北地方法院檢察署檢察官偵查
    起訴。
    理  由
一、被告乙○○部分
（一）前揭犯罪事實，業據被告乙○○於偵查、原審、及本院審理時迭次自白不諱，
      有卷附之各該訊問筆錄、審判筆錄、及被告書寫之自白書可稽，並有扣案如附
      表一、二所示之海洛因、手槍、子彈、彈匣、乾燥劑、及包裝、分裝毒品之磅
      秤、旅行袋、手提袋、膠帶、手套、夾鏈袋、紙箱等物，及搜索扣押證明筆錄
      、扣押清冊可稽；本件查獲之經過情形，復經證人即法務部調查局北部地區機
      動工作組（以下簡稱調查局）承辦人員段忠民於原審證述綦詳。又扣案海洛因
      磚外包裝袋上，經採得潛伏指紋一枚比對後，認與被告乙○○之左拇指指紋相
      同，有法務部調查局九十年三月七日（九０）陸（二）字第九０一三三一一二
      號鑑定通知書附卷足稽（偵查卷第二一六頁）；該扣案之毒品，經送請鑑定結
      果，均含有第一級毒品海洛因成分，合計淨重共八一點四九六三九公斤，純度
      百分之八二點四一，純質淨重為六七點一六一一八公斤，亦有法務部調查局九
      十年三月十四日（九０）陸（一）字第九０一三三六一五八號鑑定通知書足憑
      （偵查卷第一六六頁）；前開手槍及子彈經送鑑定結果，「一、送鑑制式手槍
      貳枝：(一)壹枝（槍枝管制編號：0000000000號）認係以色列ＩＭＩ
      廠製口徑九釐米制式半自動手槍，槍身上有『ＳＡＭＳＯＮＦ』標記及『ＭＡ
      ＤＥ  ＩＮ  ＩＳＲＥＡＬＨ３』等字樣，槍管內具六條右旋來復線，槍號為
      『００一五０九』，機械性能良好，認具殺傷力。(二)壹枝（槍枝管制編號00
      00000000號）認係貝瑞塔美國廠製MOD.92FS CENTURION口徑九釐米制
      式半自動手槍，槍管內具六條右旋來復線，槍號磨滅，....，機械性能良好，
      認具殺傷力。二、送鑑子彈伍拾顆，認均係口徑九釐米制式子彈，可供上述槍
      枝裝填發射（試射壹拾貳顆），均認具殺傷力。」，亦有內政部警政署刑事警
      察局九十年三月十五日刑鑑字第二九二００號鑑驗通知書附卷足憑（原審一卷
      第三十七頁），此外復有毒品初步鑑驗報告單、車籍作業系統—查詢認可資料
      、房屋租賃契約書、記事字條三張、照片六幀可參；另被告段善祥之尿液經鑑
      定結果，嗎啡及甲基安非他命均為陰性反應，亦有法務部調查局鑑定通知書在
      卷（偵查卷第二一八頁），足徵被告本身無施用海洛因犯行，扣案海洛因確非
      被本身施用之物；又扣案之現金二百四十九萬六千元及偽造千元券三張均係在
      被告所駕駛之小客車內查獲，業經證人段忠民證述屬實（原審一卷第二０八頁
      ），核與被告供稱係九十年二月二十二日收受該筆款項，全數放置車尚未及使
      用即遭查獲等情節，尚屬吻合；又被告於九十一年二月二十三日另自其在美商
      花旗銀行台北分行之帳戶內提領現金十萬元，有該銀行之往來明細可考（本院
      卷第一八八頁），由此亦可見被告關於扣案上開現金來源之供述堪予採信，否
      則如扣案之款項係被告販賣毒品所得，其儘可予以花用，又何需另行提領存款
      使用；另本件僅扣押物清冊編號五十五號之海洛因係碎裂散裝之海洛因，其餘
      均為未經刮除完整包裝之海洛因塊，亦與被告供述其僅刮除少許受潮之海洛因
      丟棄、並採取少量海洛因作為樣品交付、其餘毒品並未處理等情，並無扞格；
      綜合上開事證，堪認被告之自白兼具任意性與真實性，足資為罪證。本案事證
      明確，被告之犯行應堪認定。
（二）核被告段善祥所為，係犯毒品危害防制條例第四條第五項、第一項之販賣第一
      級毒品未遂罪、槍砲彈藥刀械管制條例第七條第四項之寄藏手槍罪、同條例第
      十二條第四項之寄藏子彈罪、及同條例第十三條第四項之寄藏手槍主要組成零
      件（彈匣）罪。按交付毒品樣品係買賣雙方接洽中之過程，由賣方提供樣品供
      買方察看後決定是否購買，被告接受「坤董」之指示，連續五次交付海洛因樣
      品予不詳之買主，顯已著手於實施販賣第一級毒品之構成要件行為，惟本件不
      能證明被告已交付毒品海洛因予買主而完成販賣行為，其所為僅屬於未遂階段
      。被告之前開多次販賣海洛因未遂犯行，時間緊接，手段雷同，又均係觸犯犯
      罪構成要件相同之罪名，顯係基於概括犯意反覆實施，自應依連續犯之規定以
      一罪論，惟因販賣第一級毒品罪之法定刑為死刑、無期徒刑，依法不得加重，
      故不予加重其刑，並按既遂犯之刑度減輕其刑。被告持有第一級毒品之低度行
      為則為販賣未遂之高度行為所吸收，不另論罪。被告就販賣海洛因未遂部分之
      犯行，與「坤董」有共同犯罪之意思聯絡，分別由「坤董」實施聯絡買主及由
      被告實施交付毒品樣品等行為分擔，均屬共同正犯。至於代「坤董」交付毒品
      及金錢與被告之不詳男子，對於其交付與被告之物品內容及用途是否知情，仍
      有可疑，尚不能證明與被告及「坤董」有共犯關係，一併敘明。關於扣案之手
      槍、子彈及彈匣部分，公訴人雖認被告係犯持有罪名，然寄藏與持有，均係將
      物置於自己實力支配之下，僅寄藏必先有他人之持有行為，而後始為之受寄代
      藏而已，故寄藏之受人委託代為保管，其保管之本身，亦屬持有，不過，此之
      持有係受寄之當然結果，槍砲彈藥刀械管制條例第七條第四項係將「持有」與
      「寄藏」為分別之處罰規定，則單純之「持有」，固不包括「寄藏」，但「寄
      藏」之受人委託代為保管，其保管之本身所為之「持有」，既係「寄藏」之當
      然結果，法律上自宜僅就「寄藏」行為為包括之評價，不應另就「持有」予以
      論罪（參見最高法院七十四年度台上字第三四００號判例）；被告已供稱係代
      「坤董」保管上開槍、彈、及彈匣，應屬寄藏行為，至於被告於調查局中供稱
      係「坤董」交予其自衛云云，並無法證明與事實相符，被告自非本於所有之意
      思為自己持有上開槍、彈，公訴意旨此部分自有誤會，然被告持有槍、彈、及
      彈匣之基本社會事實相同，自應逕論以寄藏罪責，並依法變更起訴法條。彈匣
      係手槍之主要組成零件，公訴意旨雖未引用被告寄藏彈匣部分之犯罪法條，惟
      起訴書犯罪事實欄已記載此部分之犯罪事實，自已經起訴。被告以一行為同時
      寄藏手槍兩支、子彈五十顆、彈匣四個，為想像競合犯，應從一重依寄藏手槍
      罪處斷。被告所犯連續販賣第一級毒品未遂罪與寄藏手槍罪二罪間，犯意各別
      ，犯罪構成要件亦不相同，應分論併罰。
（三）原判決對被告段善祥予以論科，固非無見。惟查：(1)本件不能證明被告有販賣
      海洛因既遂之犯行（詳如後述），原判決僅憑無法證明與事實相符之被告自白
      ，遽以販賣刑責對被告論處，所採用之證據法則已非適法。(2)被告係未經許可
      無故寄藏手槍、子彈，原判決認被告係無故持有槍、彈而依持有罪名論科，其
      關於事實之認定及法律之適用亦均有未當。(3)原判決主文，先於販賣第一級毒
      品部分諭知扣案之海洛因沒收銷毀，然於定執行刑部分，又將海洛因連同其餘
      扣案物品一併諭知沒收，而未諭知「沒收銷毀」，前後亦屬矛盾。(4)彈匣係手
      槍之主要組成零件，被告未經許可寄藏彈匣四個部分，係另犯槍砲彈藥刀械管
      制條例第十三條第四項之罪，原判決就此部分疏未論罪，亦屬疏漏。(5)原判決
      對被告持有手槍及子彈部分論以想像競合犯，惟據上論結欄又漏未引用刑法第
      五十五條作為論罪之依據，亦有未洽。被告提起上訴，否認販賣犯行，為有理
      由，檢察官上訴指稱被告段善祥另涉有私運毒品及槍、彈犯行，則為無理由（
      詳如後述），然原判決既有可議，自屬無法維持，應由本院將原判決關於被告
      段善祥部分撤銷，另為適法之諭知。爰審酌被告所持有欲販賣之海洛因及寄藏
      之槍、彈數量龐大，足以嚴重危害社會治安，情節非輕，惟被告尚未實際販出
      大量海洛因，亦未使用扣案之槍、彈另犯重大罪刑，犯罪後坦承犯行，已有悔
      意，態度尚佳，及被告之素行、智識程度、生活狀況等一切情狀，分別量處如
      主文第二項所示之刑，並定應執行刑及罰金易服勞役之折算標準，以示儆懲。
      被告所犯販賣第一級毒品未遂罪，本院依其犯罪性質，認有褫奪公權之必要，
      併宣告褫奪公權十年。
（四）扣案如附表一編號一所示之第一級毒品海洛因，應依法沒收銷毀；如附表一編
      號二、三、七、八、九所示之物、附表二所示之物、及扣案之新台幣貳佰肆拾
      玖萬陸仟元、偽造之新台幣千元券參張，分別為共犯「坤董」及被告所有之物
      ，且為供犯販賣第一級毒品未遂罪所用或因犯罪所得之物，均應依毒品危害防
      制條例第十九條第一項規定宣告沒收，其中偽造之新台幣千元券三張，亦為被
      告因前開犯罪所得之物，而被告並未另行觸犯偽造貨幣或妨害國幣懲治條例罪
      責，亦應一併依前開規定沒收，並均諭知如全部或一部不能沒收時，追徵其價
      額或以其財產抵償。扣案如附表一編號四、五所示之手槍貳支、附表一編號六
      所示之子彈參拾捌顆及彈匣肆個，均係違禁物，亦應依法宣告沒收。至於其餘
      扣案之子彈十二顆業經於鑑定時試射，已無殺傷力而非違禁物，無庸宣告沒收
      。
（五）槍砲彈藥刀械管制條例第十九條關於犯第七條、第八條、第十條、第十一條、
      第十二條第一項至第三項之罪，經判處有期徒刑者，應於刑之執行完畢或赦免
      後，令入勞動場所，強制工作，其期間為三年之規定，業於九十年十一月十四
      日修正刪除，自無再審酌應否宣告強制工作之必要，一併指明。
（六）公訴意旨另認：被告乙○○自「坤董」處收受之海洛因磚為三百塊（總重量約
      一百零五公斤），並自八十九年十二月底某日至九十年二月二十四日止，聽從
      「坤董」指示，利用車輛定點轉手之方式，先後在台北市○○○○道、台北市
      中正區○○○路○段、台北市○○區○○路三段附近某處等地，分別以不詳之
      價格，連續多次將毒品海洛因販賣予不詳姓名之人，共出貨約六十餘塊海洛因
      磚（每塊重量約為三百五十公克），重約二十餘公斤，而由「坤董」分三次給
      付乙○○，每次各為一百五十萬元，共計獲得四百五十萬元之酬勞等情，因認
      被告乙○○連續犯有販賣第一級毒品罪嫌。
    (1)被告之自白，非出於強暴、脅迫、利誘、詐欺、違法羈押或其他不正之方法，
      且與事實相符者，得為證據。被告之自白，不得作為有罪判決之唯一證據，仍
      應調查其他必要之證據，以察其是否與事實相符。刑事訴訟法第一百五十六條
      第一、二項定有明文。
    (2)檢察官認定被告乙○○有上開販賣海洛因等犯行，無非係以被告乙○○在調查
      局及檢察官初次訊問時之自白為其主要之論據。經查被告在調查局及檢察官初
      次訊問時雖曾為上開自白，然隨後即否認有交付海洛因磚與他人之販賣犯行，
      辯稱僅交付少量海洛因樣品，亦非分三次收受四百五十萬元酬勞等語。經查：
      原審法院調取被告乙○○於案發當初即九十年二月二十四日在調查局訊問時
      之錄影帶勘驗結果（原審一卷第二六三頁、第三三一頁），固可認為被告乙○○於調查局偵訊時所為之自白尚非出於強暴、脅迫、利誘、詐欺或其他不正方
      法，而具有任意性，惟仍應調查有無補強證據查明被告之上開自白是否確與事
      實相符而具有證明能力，自不得僅憑該自白作為唯一之犯罪證據。被告於調
      查局中曾自白於「八十九年十一月初」至大陸珠海與「坤董」碰面云云（偵查
      卷第十一頁），然被告乙○○在該段期間附近，僅在八十九年十月二十四日至
      同年二十七日、及同年十一月二十三日至二十四日有出境紀錄，其餘並無在八
      十九年十一月初出境之紀錄，有乙○○之國人出境資料整批查詢名單可稽（原
      審二卷第七十五頁），則被告在調查局中之自白內容已非與事實完全相符。
      被告自白已經交貨八次，共出貨三十餘對（六十餘塊）海洛因磚等語（偵查卷
      第十四頁、第七十頁），則按被告之自白內容以觀，其在兩個月內已交付海洛
      因磚與買主八次，交貨之次數甚為頻繁；又調查局係九十年一月三日接獲化名
      「小吳」檢舉被告涉嫌走私販賣海洛因，調查局人員並自九十年一月初起對被
      告實施密集跟監及電話監聽，有本院向臺灣台北地方法院檢察署調取之九十年
      度他字第二二０號影印卷所附之調查筆錄、調查局北部地區機動工作組之函件
      多件、及通訊監察聲請書可按，並經證人即調查員段忠民證述在卷（原審一卷
      第二一一頁），設若被告有多次交付海洛因磚與買主之犯行，似應為實施跟監
      及監聽之調查局人員察覺；然而本案除經拘提被告乙○○到案後並扣得前述之
      毒品、槍、彈等物品外，並無任何足以證明被告乙○○曾與不詳買主接觸並交
      付海洛因磚確切事證或跟監紀錄等補強證據存在，則被告之前開自白亦顯然無
      法證明與事實相符。被告曾自白前後付款與被告戊○○五次，每次三十萬元
      ，合計一百五十萬元等語（偵查卷第十三頁、第六十九頁反面），惟此業為被
      告戊○○、丁○○堅決否認，被告乙○○事後亦否認上情，而本案在偵審中經
      調取被告乙○○、戊○○、丁○○三人在各銀行開設之帳戶資料，均無相符或
      可疑之款項支出、存入、及匯款資料，被告此部分之自白亦顯然無法證明與事
      實相符。
    (3)綜上所述，被告在調查局及檢察官初次訊問時所為之上開自白，雖非出於強暴
      、脅迫、利誘、詐欺或其他不正方法而具有任意性，惟既查無任何補強證據足
      以證明確與事實相符，自不得資為不利於被告之論據，此外又查無其他任何確
      切證據足以證明被告有連續販賣海洛因既遂之犯行，此部分自屬不能證明被告
      犯罪，然因與前開判決有罪之犯罪事實有實質上一罪之關係，故不另為無罪之
      諭知。
（七）檢察官上訴意旨雖另認被告乙○○另涉有私運毒品及槍彈犯行云云；惟查被告
      段善祥係收受上開扣案物品放置於臺北市○○路處之房間後，始知悉係海洛因
      及手槍、子彈等物品而予以持有及寄藏，已詳如前述，又扣案裝載扣案物品之
      紙箱（即扣押清單編號七三、七四至七八之紙箱六只）經本院勘驗結果：編號
      七三是甲仙農會紙箱，並無任何註記；編號七四是聲寶牌除濕機紙箱，並無任
      何註記；編號七五是台南縣東原名產水果紙箱；編號七六是佳冬名產胡瓜紙箱
      ；編號七七是劍湖山甜橙水果紙箱，無任何註記；編號七八是貼滿進海產膠帶
      紙箱，上無任何收件人記載，有勘驗筆錄可按（本院卷第三二０頁），可見該
      等物品均係進入臺灣地區後經另行包裝，此外又查無任何證據證明被告段善祥
      就「坤董」將扣案毒品及槍械以走私方式運輸進入臺灣地區部分之犯行有何共
      同之犯意聯絡或行為分擔，本件顯然無法證明被告有何運輸毒品、槍械及違反
      懲治走私條例等犯行。
（八）被告乙○○嗣後雖供稱「坤董」即係曾經營泰煌餐廳有限公司之雷嘉樑，經查
      亦確有雷嘉樑其人曾擔任泰煌餐廳有限公司之股東，並於八十年七月三十一日
      出境未返，惟此外並無任何確切事證足以證明被告所指之「坤董」即係雷嘉樑
      ，附此敘明。
（九）被告段善祥之辯護人另指稱檢察官上訴逾期部分，查原審判決係九十一年四月
      十五日送達與臺灣台北地方法院檢察署檢察官收受，檢察官於同年四月二十三
      日提起上訴，有送達證書及上訴函件可稽（原審二卷第二七六頁、本院卷第十
      八頁），並未逾越十日之上訴期間，辯護人此部分所指顯有誤會。
二、被告戊○○、丁○○部分
（一）公訴意旨略以：被告乙○○於八十九年十二月十七日上午六時許，取得上開毒
      品、槍械及彈藥後，隨即運送至台北市○○區○○路三段七五巷二七二號二樓
      事先租妥之房屋內藏放，交由與其具有概括犯意聯絡之被告戊○○、丁○○二
      人，居住於該處負責看守保管上開第一級毒品海洛因，並與戊○○、丁○○二
      人，基於共同之犯意聯絡，未經許可，共同持有上開槍械、子彈。乙○○復於
      九十年一月間，指示戊○○、丁○○出面承租位於台北縣汐止市○○街七六號
      一樓（含地下室及二樓）之處所，再將上開第一級毒品海洛因、槍械及彈藥搬
      移至該處藏置，並由戊○○、丁○○繼續看守保管，每月房租三萬二千元及押
      金六萬四千元，均由乙○○出資，交由戊○○、丁○○繳納。嗣乙○○自八十
      九年十二月底某日起至二月二十四日止，聽從「坤董」之指示，連續多次販賣
      海洛因販賣予不詳姓名之人。另戊○○、丁○○因前述保管第一級毒品海洛因
      、槍械及子彈，則由乙○○分五次給付，每次三十萬元，共獲得一百五十萬元
      之酬勞。餘未販售之第一級毒品海洛因、槍械及子彈，則仍藏置於台北縣汐止
      市○○街七六號一樓，嗣遭查獲等情，因認被告戊○○、丁○○亦均共同涉有
      毒品危害防制條例第四條第一項販賣第一級毒品、槍砲彈藥刀械管制條例第七
      條第四項未經許可持有手槍、第十二條第四項未經許可持有子彈等罪嫌。
（二）按犯罪事實應依證據認定之，無證據不得推定其犯罪事實，刑事訴訟法第一百
      五十四條定有明文；又認定犯罪事實所憑之證據，雖不以直接證據為限，間接
      證據亦包括在內，然而無論直接或間接證據，其為訴訟上之證明，須於通常一
      般之人均不致有所懷疑，而得確信其為真實之程度者，始得據為有罪之認定，
      倘其證明尚未達到此一程度，而有合理之懷疑存在時，事實審法院在心證上無
      從為有罪之確信，自應為無罪之判決（參見最高法院七十六年度台上字第四九
      八六號判例意旨）。
（三）訊據被告戊○○、丁○○均堅決否認有負責看管毒品及槍械等犯行，辯稱：彼
      等於八十九年六月間返國後，向被告乙○○借用前開臺北市○○區○○路三段
      之房屋時，被告乙○○仍保留一間閣樓放置物品，嗣於八十九年十一月間辦理
      續租後，因丁○○之母親即將返國，不敷居住，乃另行承租臺北縣汐止市○○
      街七十六號一樓之房屋，並因被告乙○○要求而提供一樓之房間供其存放物品
      ，然並未向其收取任何費用或酬勞，房租亦自行負擔，而康寧路三段房屋之閣
      樓，則供被告乙○○繼續使用，並未退租，然乙○○本身均持有該房屋及藏放
      毒品房間之鑰匙，彼等對於被告乙○○藏放毒品槍彈及販賣毒品等情，均不知
      情，亦未參與，亦未收取任何代價或酬勞等語。
（四）按公訴人認為被告戊○○、丁○○二人設有前開罪嫌，無非係以共同被告乙○○於調查局及檢察官初次訊問時之供述為其主要之論據。惟共同被告不利於己
      之陳述，固得採為其他共同被告犯罪之證據，惟此項不利之陳述，須無瑕疵可
      指，而就其他方面調查，又與事實相符，始得採為其他共同被告犯罪事實之認
      定（最高法院四十六年台上字第四一九號判例）。經查：
    (1)被告乙○○在調查站及檢察官初次訊問時，固曾供稱由其出資與戊○○出面租
      用房屋，並告知戊○○屋內藏有違禁品，及分五次給付戊○○共一百五十萬元
      等語，而原審法院調取被告乙○○於案發當初即九十年二月二十四日在調查局
      訊問時之錄影帶勘驗結果（原審一卷第二六三頁、第三三一頁），固可認為被
      告乙○○於調查局偵訊時所為之自白尚非出於強暴、脅迫、利誘、詐欺或其他
      不正方法，而具有任意性，惟被告乙○○上開關於不利於被告戊○○部分之供
      述，仍應調查有無補強證據查明是否確與事實相符而具有證明能力，否則自不
      得僅憑該被告乙○○之供述作為不利於被告戊○○、丁○○之犯罪證據。
    (2)被告乙○○在調查局及檢察官初訊時雖有不利於被告戊○○之供述，然完全未
      提及被告丁○○是否知情，已不足資為不利於被告丁○○之論據。而關於被告
      戊○○部分，被告乙○○在調查局中供稱「... 便告訴戊○○我在房子裡有藏
      著一些違禁品，會給他好處」等語（偵查卷第十三頁），於偵查中則供稱「我
      都趁戊○○不在時，把毒品、槍枝放至房間。戊○○不知我有放毒品、槍械，
      但我之前有向戊○○說我有在房子放置一些違禁物，會給他好處。」等語（偵
      查卷第七十頁），則被告戊○○是否明知被告乙○○藏放之物品即為海洛因及
      槍枝、子彈等物品，亦非全然無疑。
    (3)被告乙○○於九十年三月五日之自白狀內即表明：被告戊○○並不知情，及關
      於戊○○每月收三十萬，一共收一百五十萬元部分，係因當時懷疑遭戊○○檢
      舉，在氣憤下才想把他拖下水，不該捏造等情（偵查卷第一一九頁反面、第一
      二０頁反面）；嗣於偵審中亦迭次供稱被告戊○○、丁○○並不知道屋內放有
      毒品槍枝，未曾給付戊○○報酬，及其係利用白天獨自將扣案之毒品、槍枝由
      內湖康寧路搬至汐止忠三街藏放，當初係因懷疑遭戊○○檢舉才為不利於戊○○之供述等語（偵查卷第一二五頁、第一四五頁、原審一卷第十五頁、第二八
      二、二八三頁、本院卷第七十六頁）。另本案在偵審中經調取被告乙○○、戊○○、丁○○三人在各銀行開設之帳戶資料，均無相符或可疑之款項支出、存
      入、及匯款資料，有第一商業銀行西內湖分行、中國信託銀行、第一商業銀行
      、華僑商業銀行儲蓄部、及花旗商業銀行台北分行之各帳戶明細表可按（偵查
      卷第一七０至一八五頁、原審二卷第三頁、第七十七頁、第八十四頁、第九十
      四頁、第一０六頁、本院卷第一六五頁）。又被告戊○○、丁○○係於八十九
      年十一月二十日，由丁○○名義向陳婉瑜租用臺北市○○區○○街九十六巷一
      號一樓房屋，經營常旺臭臭火鍋店，有租賃契約書可考（原審一卷第八十七頁
      ），並經證人莊珠好、黃明珠、陳明琴、甲○○證述在卷（原審一卷第一五六
      頁、第二一六頁、第三一０頁、本院卷第二０四頁），被告等經營該火鍋店之
      資金則係由被告戊○○與其姊陳明琴各出資五十萬元，其中被告戊○○原先即
      在陳明琴處存放八十萬元等情，亦經證人陳明琴證述綦詳，並有陳明琴所提世
      華商業銀行忠孝分行及第一商業銀行大安分行存摺所載之款項提領紀錄可憑（
      原審卷第一０四至一一一頁）。另本件除在被告乙○○所駕駛之小客車內查獲
      前開坤董」交付之款項外，亦均未在被告戊○○、丁○○二人住居處所查獲來
      源不明之鉅額款項。故被告乙○○前開曾交付一百五十萬元與被告戊○○部分
      之供述，亦顯然查無任何補強證據足以證明與事實相符。
    (4)被告乙○○以其妻蔡詠羚名義承租之臺北市○○區○○路三段二七二號二樓房
      屋租期屆滿後，係由被告戊○○續租，租金亦由被告戊○○支付，僅乙○○繳
      納之押租金由戊○○承接等情，業據證人曹保君證述綦詳（原審一卷第一五二
      頁），並有曹保君出具交予戊○○之租金收據影本可按（偵查卷第五十六頁）
      。至於台北縣汐止市○○街七六號房屋，則係被告丁○○經由全國房屋仲介公
      司人員己○○詳游清全承租，租金亦係由被告丁○○支付等情，亦經證人游清
      全證述明確（原審一卷第二二一頁），並有房屋租賃契約書、及被告戊○○、
      丁○○支付租金之匯款通知單、存款存根聯，及記載屋主游清全、蔡政鴻帳戶
      資料之字條等影本可稽（偵查卷第二十九至三十四頁），核與被告二人辯解之
      情形相符；被告乙○○原先供稱該兩處房屋租金均係由其支付，以及汐止忠三
      街房屋係其指示戊○○承租等情，亦無法證明完全與事實相符。
    (5)扣案海洛因磚外包裝袋上，經採得潛伏指紋一枚比對後，與被告乙○○之左拇
      指指紋相同，並非被告戊○○、丁○○之指紋，有法務部調查局九十年三月七
      日（九０）陸（二）字第九０一三三一一二號鑑定通知書附卷足稽（偵查卷第
      二一六頁）；另扣案裝運毒品、槍械之紙箱六只，經勘驗結果，並未發現任何
      足以證明與被告二人有何關聯之處；其中貼有「進海產」名稱膠帶之紙箱乙只
      ，經本院囑託臺灣高雄地方法院訊問證人即進海產負責人丙○○，據其證稱其
      未曾賣貨與常旺臭臭火鍋店及戊○○、丁○○，其出貨方式係經由萬田貨運行
      運至臺北市中央市場，且係用保麗龍包裝方式寄賣貨物，並非以紙箱包裝出貨
      ，其係批發至市場，沒有零售，亦未曾出貨至臺北市濱江市場及環南市場等語
      （本院卷第二四七至二四九頁），而被告二人經營之火鍋店均係在濱江市場或
      環南市場採購貨品，亦經被告戊○○及證人甲○○供明（本院卷第二０六頁）
      ，該只紙箱亦無法證明與被告二人有所關聯；故本件亦無法證明被告戊○○、
      丁○○二人曾接觸或搬運扣案物品。至於原審法院勘驗調查局人員至汐止忠三
      街搜索錄影帶所見之扣案物品藏放情形（原審一卷第三三一至三三四頁），亦
      與被告戊○○、丁○○二人對於被告乙○○藏放毒品、槍械犯行是否知情、有
      無共同之犯意聯絡、及是否負責看守保管等待證事實，並無必然之關聯性，不
      足資為犯罪證據。
    (6)被告乙○○係於九十年一月上旬將扣案毒品、槍械自內湖康寧路處搬至汐止中
      山街處藏放，並在案發前五度交付毒品樣品與不詳之買主，已如前述；而調查
      局人員自九十年一月上旬起即對被告三人實施密集跟監及電話監聽，然跟監期
      間被告乙○○與被告戊○○二人均未接觸，僅乙○○曾單獨一人前往二處，電
      話監聽除曾在康寧路處監聽得被告戊○○打電話至阿根廷說要搬家外，其餘並
      無所獲，被告戊○○、丁○○二人自早上十一時到晚間十一時許均在火鍋店工
      作得情，業經證人段忠民證述綦詳（原審一卷第二一一、二一二頁，原審二卷
      第四十八頁）；由被告二人上開期間內之正常生活作息情形以觀，亦無法證明
      被告二人知情或曾參與被告乙○○之前開犯行。
    (7)其餘被告戊○○、丁○○二人是否於同一時間負擔三處房租，及被告二人持有
      之鑰匙亦可開啟被告乙○○在汐止忠三接藏放毒品、槍械房間門鎖等情，與被
      告二人有無前開犯行之證明亦無必然之關聯性，至多僅屬懷疑而已，仍不足憑
      此即以擬制推測之方式作為不利於被告二人之論斷。
（五）綜上所論，被告乙○○於調查局及檢察官初訊時所為不利於被告戊○○、丁○○二人之供述，既查無任何補強證據足以證明確與事實相符，已不足資為犯罪
      證據，此外又查無其他任何證據足以證明被告二人有知情並共同參與犯罪、或
      幫助乙○○犯罪之犯行，全案顯有合理懷疑存在，自屬不能證明被告二人犯罪
      。原判決未就全案事證及共同被告乙○○之供述之證據價值如何詳為審酌判斷
      ，遽行對被告戊○○、丁○○二人以幫助販賣第一級毒品及幫助持有手槍罪責
      論科，自非允洽，被告二人提起上訴，否認犯罪，為有理由，應由本院將原判
      決關於被告戊○○、丁○○部分撤銷，另為被告二人無罪之諭知。
據上論斷，應依刑事訴訟法第三百六十九條第一項前段、第三百六十四條、第二百九
十九條第一項前段、第三百條、第三百零一條第一項、毒品危害防制條例第四條第五
項、第一項、第十八條第一項前段、第十九條第一項、槍砲彈藥刀械管制條例第七條
第四項、第十二條第四項、第十三條第四項、刑法第十一條、第二十八條、第二十六
條、第五十六條、第五十五條、第五十一條第五款、第四十二條第三項、第三十七條
第二項、第三十八條第一項第一款，判決如主文。
本案經檢察官周志榮到庭執行職務。
中      華      民      國    九十二    年      二      月     十八     日
                              臺灣高等法院刑事第二十三庭
                                  審判長法  官 宋      祺
                                        法  官 陳  坤  地
                                        法  官 王  淑  滿
右正本證明與原本無異。
如不服本判決應於收受送達後十日內向本院提出上訴書狀，其未敘述上訴之理由者並
得於提起上訴後十日內向本院補提理由書（均須按他造當事人之人數附繕本）。
                                        書記官 蔡  慧  娟
中      華      民      國    九十二    年      二      月    二十一    日
附錄：本判決論罪科刑法條全文
毒品危害防制條例第四條第五項、第一項
槍砲彈藥刀械管制條例第七條第四項、第十二條第四項、第十三條第四項
附表一（台北縣汐止市○○街七十六號一樓）
┌──┬───────┬────┬────────────────────┐
│編號│名          稱│數    量│備                                    考│
├──┼───────┼────┼────────────────────┤
│一  │第一級毒品    │二三五塊│合計淨重８１４９６．３９公克            │
│    │海洛因        │及部分碎│                                        │
│    │              │裂      │                                        │
├──┼───────┼────┼────────────────────┤
│二  │散裝海洛因包裝│一袋    │                                        │
│    │袋            │        │                                        │
├──┼───────┼────┼────────────────────┤
│三  │分裝海洛因用包│三袋    │                                        │
│    │裝袋          │        │                                        │
├──┼───────┼────┼────────────────────┤
│四  │貝瑞塔（Ｂｅｒ│一支    │槍枝管制編號0000000000，貝瑞塔│
│    │ｅｔｔａ）９０│        │美國廠製ＭＯＤ．９２ＦＳ  ＣＥＮＴＵＲＩ│
│    │手槍          │        │ＯＮ口徑９ｍｍ制式半自動手槍            │
├──┼───────┼────┼────────────────────┤
│五  │ＩＭＩ手槍    │一支    │槍枝管制編號0000000000，以色列│
│    │              │        │ＩＭＩ廠製口徑９ｍｍ制式半自動手槍，槍身│
│    │              │        │上有「ＳＡＭＳＯＮ  Ｆ」標記及「ＭＡＤＥ│
│    │              │        │ＩＮ  ＩＳＲＥＡＬ  Ｈ３」等字樣        │
├──┼───────┼────┼────────────────────┤
│六  │九釐米子彈    │五十顆  │鑑驗時試射十二顆，尚餘三十八顆          │
│    │及彈匣四個    │        │                                        │
├──┼───────┼────┼────────────────────┤
│七  │裝運毒品用大手│一只    │                                        │
│    │提袋          │        │                                        │
├──┼───────┼────┼────────────────────┤
│八  │毒品封箱膠帶  │六只    │                                        │
├──┼───────┼────┼────────────────────┤
│九  │放置毒品紙箱  │五只    │                                        │
└──┴───────┴────┴────────────────────┘
附表二（台北市○○區○○路三段七十五巷二七二號二樓）
┌──┬───────┬────┬────────────────────┐
│編號│名          稱│數    量│備                                    考│
├──┼───────┼────┼────────────────────┤
│一  │乾燥劑        │一批    │                                        │
├──┼───────┼────┼────────────────────┤
│二  │手套          │二副    │                                        │
├──┼───────┼────┼────────────────────┤
│三  │外科手套      │二袋    │                                        │
├──┼───────┼────┼────────────────────┤
│四  │分裝毒品用夾鏈│一袋    │                                        │
│    │袋            │        │                                        │
├──┼───────┼────┼────────────────────┤
│五  │毒品封箱膠帶  │一組    │                                        │
├──┼───────┼────┼────────────────────┤
│六  │磅秤          │一具    │                                        │
├──┼───────┼────┼────────────────────┤
│七  │裝運毒品用旅行│一只    │                                        │
│    │袋            │        │                                        │
├──┼───────┼────┼────────────────────┤
│八  │放置毒品用紙箱│一只    │                                        │
└──┴───────┴────┴────────────────────┘


司法院資訊處製作；財團法人民間司法改革基金會備份。
